【裁判字號】    97,交聲,760
【裁判日期】    980331
【裁判案由】    違反道路交通管理處罰條例聲明異議
【裁判全文】
臺灣士林地方法院交通事件裁定         97年度交聲字第760號
    原處分機關  交通部公路總局臺北區監理所
    異  議  人
    即受處分人  甲○○
上列異議人即受處分人因違反道路交通管理處罰條例案件，對於
交通部公路總局臺北區監理所於民國97年6 月19日北監自裁字第
裁40-C00000000號裁決（原舉發案號：臺北縣政府警察局舉發違
反道路交通管理事件通知單北縣警交字第C00000000 號），聲明
異議，本院裁定如下：
    主  文
異議駁回。
    理  由
一、按道路交通標誌、標線、號誌設置規則第206 條第5 款第1
    目規定：車輛面對圓形紅燈之行車管制號誌，表示禁止通行
    ，不得超越停止線或進入路口。復按汽車駕駛人，行經有燈
    光號誌管制之交岔路口闖紅燈者，處新臺幣（下同）1,800
    元以上5,400 元以下罰鍰；又汽車駕駛人，違反前開規定者
    ，除依原條款處罰鍰外，並記違規點數3 點，道路交通管理
    處罰條例第53條第1 項、第63條第1 項第3 款分別規定甚明
    。
二、原處分意旨略以：異議人即受處分人甲○○於民國（下同）
    97年4 月6 日下午2 時43分許，駕駛車牌號碼7813-GX 號自
    用一般小客車，行經臺北市北投區○○○路○ 段與淡水鎮○
    ○路口時，因闖紅燈違規，經執勤員警攔停當場舉發，依道
    路交通管理處罰條例第53條第1 項規定，處罰鍰2,700 元，
    並依同條例第63條第1 項第3 款（原處分漏載第1 項第3 款
    ），記違規點數3 點等情。
三、異議意旨略以：伊於受舉發之時間，確有駕駛車輛由臺北市
    往淡水方向行駛，而行經臺北市○○○路與淡水鎮○○路口
    時，號誌已轉為綠燈而行人號誌則為紅燈，伊才駛過，有伊
    之配偶可作證，惟伊告知警員時，警員卻不採信，並開立罰
    單，伊實在無法認同云云。
四、經查：
  (一)異議人即受處分人甲○○於97年4月6日下午2時43分許，駕
    駛車牌號碼7813-GX號自用一般小客車，行經臺北市北投區
    ○○○路4段直行往臺北縣淡水鎮○○路竹圍方向行駛之事
    實，業據異議人自承在卷，並有臺北縣政府警察局北縣警交
    字第C00000000號舉發違反道路交通管理事件通知單影本1紙
    附卷可稽，此部分事實洵堪認定
  (二)證人即舉發本件違規事實之臺北縣政府警察局淡水分局竹圍
    派出所員警黃士紘到庭結證稱：97年4 月6 日當時任職淡水
    分局竹圍派出所，當天下午2 點43分在中央北路4 段與民權
    路口取締7813-GX 號自小客車闖紅燈違規事件，我當時站的
    位置在中央北路要右彎往淡水的方向，而異議人當時行走之
    方向為從中央北路往淡水民權路，此交叉口有行人號誌，我
    當時即係依行人穿越號誌為綠燈來判斷異議人闖紅燈（法官
    命證人於現場位置圖標示出當時證人所站的位置，並且簽上
    姓名，並標示出判斷異議人違規之行人號誌），又當時我將
    異議人攔下時，異議人表示這麼多台闖紅燈為何只攔他這一
    台，當時我亦有將此情形記載於工作日記簿（庭呈附卷）（
    詳見本院97年10月15日訊問筆錄）。查證人黃士紘與異議人
    素昧平生，並無嫌隙，係依法執行勤務之公務員，當無設詞
    誣陷致己身負偽證重罪之必要，且證人所證本件查獲經過事
    實，具體明確，佐以舉發當時系爭路段為白天，堪認證人應
    無誤判違規事實之虞，其證詞應可採信，本院既查無證據足
    資證明員警有捏造事實違法取締之情事，則執勤警員本其維
    護交通秩序、安全職責所為之舉發，自應受到合法、正確之
    推定，其證言並無瑕疵而堪採信。
  (三)異議人雖質以：當時其並非看行人穿越的號誌，其係看中央
    北路往民權路的時相，又員警說所站立位置可以看到當時其
    闖紅燈，但其事後去現場卻無法看到，員警係依自己的感覺
    而開紅單云云。惟查行政程序法第36條規定：行政機關應依
    職權調查證據，不受當事人主張之拘束，對當事人有利及不
    利事項一律注意。準此，行政程序法有關證據之調查係採職
    權進行主義，由行政機關依職權運用可掌握之資料來源，以
    闡明事實之存在或不存在，故其得使用之證據方法，原則上
    應不受限制。又查道路交通管理處罰條例第7 條第1 項規定
    ，道路交通管理之稽查，違規紀錄，由交通勤務警察，或依
    法令執行交通稽查任務人員執行之。是以執勤員警本其職責
    ，依前開規定，於當場目擊之前提下，本有稽查交通違規紀
    錄之職權，交通員警基於其職務權限，依據當場目擊所呈顯
    之違規事實，攔停製單舉發交通違規案件，難謂有何違誤。
    本件證人證述，伊可以目視到中央北路右轉民權路往淡水方
    向路口之行人號誌，也就是異議人行經的號誌，本件舉發警
    員既係目視異議人違規闖紅燈之事實，以一般執勤員警之專
    業訓練而言，對於該職務上事項之觀察力自遠較一般人更為
    專注，其誤判之可能性極低，應有可信之處，故本件執勤員
    警攔停舉發，於法並無違誤，從而異議人以前開情詞主張本
    件舉發恐有錯誤云云，委不足採。至於異議人所稱假設當時
    其有違規，但尚有他輛小客車同有違規情形，卻未遭取締而
    不平云云，因其並未舉出有何車輛停於該處而未被取締，本
    屬令人難以置信。況遵守法規為每一國民之責任，自亦不得
    以他人違規行為尚未被取締，即執以為自己亦可以不遵守規
    定之適法理由，亦即人民不得主張「不法之平等」。從而縱
    認異議人所辯其他小客車亦有違規乙節屬實，然異議人究不
    能執他人違規事實而主張其自身亦有違規之權利，故異議人
    前揭所辯，尚難解免其依法應負之罰責。
  (四)綜上，異議人雖以上情置辯，然查執勤員警舉發以闖紅燈違
    規並無違誤，異議人確係於該交岔路口號誌為紅燈之前提下
    ，違規闖越紅燈停止線直行，所辯委無可採，其違規闖紅燈
    之事實堪以認定。
五、從而原處分機關依道路交通管理處罰條例第53條第1 項規定
    ，裁處罰鍰2,700 元，並依同條例第63條第1 項第3 款（原
    處分漏載第1 項第3 款），記違規點數3 點，核無不當。本
    件異議為無理由，應予駁回。
據上論斷，應依道路交通案件處理辦法第19條，裁定如主文。
中    華    民    國    98    年    3     月    31    日
                  交通法庭法  官  李育仁
以上正本證明與原本無異。
如不服本裁定，應於送達後5日內，向本院提出抗告狀。
                          書記官  張茹茵
中    華    民    國    98    年    3     月    31    日


司法院資訊處製作；財團法人民間司法改革基金會備份。
